【裁判字號】    99,交抗,627
【裁判日期】    990211
【裁判案由】    違反道路交通管理處罰條例
【裁判全文】
臺灣高等法院交通事件裁定             99年度交抗字第627號
抗  告  人
即受處分人  甲○○
                    國民
上列抗告人因違反道路交通管理處罰條例案件，不服臺灣板橋地
方法院，中華民國98年12月31日所為裁定（原審案號：98年度交
聲字第4519號），提起抗告，本院裁定如下：
    主  文
抗告駁回。
    理  由
一、原裁定意旨略以：本件異議人即受處分人甲○○於民國97年
    12月10日中午12時35分許，騎乘車牌號碼 FXX-730號重型機
    車，行經臺北市○○路與師大路口，因有「違規左轉」之違
    規行為，經臺北市政府警察局中正第二分局警備隊員警以北
    市警交字第 AEX154412號舉發違反道路交通管理事件通知單
    （下稱舉發通知單）當場舉發。嗣因異議人未於舉發通知單
    所載應到案日期前自動繳納罰鍰或到案聽候裁決，原處分機
    關乃依道路交通管理處罰條例第48條第1項第2款、第63條第
    1項、違反道路交通管理事件統一裁罰基準及處理細則第 44
    條第1項規定，於98年10月27日以板監裁字第裁41-AEX15441
    2號裁決書對異議人裁處罰鍰新臺幣1,800元，並記違規點數
     1點。上開裁決書嗣於98年10月29日送達異議人本人，由異
    議人親自蓋章收受等情，有該裁決書及交通部公路總局臺北
    區監理所板橋監理站送達證書各1 紙附卷可稽。次查，異議
    人住所設於臺北縣中和市，須加計在途期間2 日，法院訴訟
    當事人在途期間標準規定甚明。是異議人不服道路交通管理
    處罰條例第8 條主管機關所為之處罰，應自收受裁決書之翌
    日起20日加計2 日在途期間，即應於98年11月20日前聲明異
    議。然而，本件異議人卻遲至98年11月23日始付郵向原處罰
    機關提出陳情文，由原處分機關於同年月24日收受，嗣於同
    年12月7日付郵提出聲明異議狀，由原處分機關於同年月8日
    收受等情，有各該郵件郵戳及原處分機關收受上揭書狀之收
    文章可憑，核已逾20日之法定期間。從而本件異議人之聲明
    異議不合法律上之程序，且無從命其補正。揆諸前揭說明，
    其就前揭處分聲明異議為不合法，應予駁回等語。
二、抗告意旨略以：受處分人於98年10月29日收到臺北區監理所
    板橋監理站裁決書，本人於98年10月29日至98年11月23日間
    以電話及書面向該站陳情，該站於98年11月30日函覆，依該
    函說明三：「…如仍不服」，為期限補正措施，是應以該函
    發文日98年11月30日取代裁決書期限，受處分人才於98年12
    月 7日提出異議狀，該站亦轉交板橋地院裁定，該站若以98
    年10月29日為準，當不可能發函板橋地院裁定，本人聲明異
    議是合法定程序，乃請求撤銷原裁定，進入實體審查云云。
三、經查：
  (一)按聲明異議之受處分人，不服公路主管機關所為之裁罰，得
    於裁決書送達之翌日起算20日內，向管轄地方法院交通法庭
    聲明異議，並得依法扣除在途期間及聲請回復原狀。道路交
    通管理處罰條例第87條、道路交通案件處理辦法第12條定有
    明文；次按聲明異議案件之處理，除準用刑事訴訟法有關規
    定外，依道路交通案件處理辦法之規定處理之，則依刑事訴
    訟法第65條規定，期間之計算，依民法之規定，故依民法第
    121條第 1項、民法第122條規定：以日、星期、月或年定期
    間者，以期間末日之終止，為期間之終止。如計算期間之末
    日，為星期日、紀念日或其他休息日時，以其休息日之次日
    代之。又休息日在期間中而非期間之末日者，自不得予以扣
    除（最高法院30年抗字第287號判例參照）。
  (二)本件抗告人即受處分人甲○○（下稱抗告人）因違反道路交
    通管理處罰條例案件，經交通部公路總局臺北區監理所板橋
    監理站於98年10月27日以板監裁字第裁41-AEX154412號裁決
    書裁處罰鍰新臺幣1,800元，並記違規點數1點。該裁定書於
    98年10月29日送達至抗告人位於臺北縣中和市○○路510之3
    號5 樓之住所，並由抗告人本人收受，有交通部公路總局臺
    北區監理所板橋監理站送達證書1紙存卷為憑（見原審卷第6
    頁）。又抗告人住所位於臺北縣中和市，在原審法院管轄區
    域內，依法院訴訟當事人在途期間標準第4 條第1款第2目、
    第2條第1款規定，須扣除2 日之在途期間。從而抗告人若欲
    聲明異議，即應於上開裁決書送達之翌日起22日（異議期間
    20日加計在途期間2 日）內，亦即於98年11月20日（本件期
    間末日非休息日）以前提出之；惟抗告人遲至98年12月7 日
    始提出異議狀，並於98年12月8 日由原處分機關收受，有抗
    告人聲明異議狀上所蓋之原處分機關收件章足憑（見原審卷
    第3 頁），揆諸前揭說明，本件抗告人異議之聲明，顯已遲
    誤法定期間，且無從補正，原審法院因而駁回其聲明異議，
    於法尚無不合。抗告意旨雖稱原處分機關於98年11月30日曾
    以北監板四字第0982009183號函覆伊陳述，故應以該日為異
    議期間起算日。惟查該函之內容，係就抗告人違規之事實而
    為說明，及教示法定救濟期間及程序，核其性質係行政機關
    就人民陳情事項所為之答覆，非作成准駁之決定，屬觀念通
    知之一種，並非行政處分，亦無變動原裁決書內容之效力，
    仍應以原裁決書合法送達之時間，計算其異議期間無疑。綜
    上，本件抗告為無理由，應予駁回。
據上論結，應依道路交通案件處理辦法第26條，刑事訴訟法第41
2條，裁定如主文。
中    華    民    國    99    年    2     月    11    日
                  刑事第十二庭審判長法  官  蔡永昌
                                    法  官  蔡國在
                                    法  官  蔡新毅
以上正本證明與原本無異。
不得再抗告。
                                    書記官  賴立旻
中    華    民    國    99    年    2     月    12    日


司法院資訊處製作；財團法人民間司法改革基金會備份。
